臺中高等行政法院裁定
　　　　　　　　　　　　　　　　　　 94年度停字第00029號
聲　請　人　乙○○
　　　　　　丙○○
　　　　　　丁○○
　　　　　　戊○○
　　　　　　甲○○
聲　請　人　己○○
兼上二人代理人
相　對　人　臺中縣東勢地政事務所
代　表　人　庚○○
代　理　人　張資鏈
　　　　　　辛○○
上列當事人因聲請停止執行事件，聲請人提起行政訴訟，並聲請
停止原處分之執行，本院裁定如下：
    主  文
聲請駁回。
聲請程序費用由聲請人負擔。
    理  由
一、按原處分（或原決定）之執行，將發生難於回復之損害，且
    有急迫情事者，當事人始得聲請行政法院裁定停止執行，行
    政訴訟法第116條第2項前段規定甚明。
二、本件聲請人聲請意旨略謂：聲請人等係相對人94年11月28日
    公告坐落台中縣東勢鎮○○○段0000-0000等20筆土地第一
    次所有權登記之占有人，該公告之所有權人為台中縣，惟台
    中縣政府將非公法規定地方政府所得取得之新生地（而是農
    民可以依民法及土地法登記所有權之土地），編入大甲溪粵
    新堤防河川新生地所有權取得計畫書，已違反其所依據之國
    有財產法施行細則、河川管理規則與水道河川浮覆地及道路
    溝渠廢置地所有權歸屬處理原則之規定，聲請人等已於94
    年11月15日起訴中，但如等判決結果出來，本該屬聲請人等
    農民時效取得之土地已登記為縣有，依土地法規定土地一經
    登記，將發生難以回復之效果。且相對人於聲請人等農民申
    請時效取得登記時，多拒絕收件，少數收件又擅將最高法院
    65台上字第2558號判例及內政部77年4月21日台77內地字第
    592060號函規定之「堤防預定線內之土地無時效取得」，變
    更並登載為「河川區域線內土地無時效取得」並要求補正，
    又其所規定補正時間僅15天，惟15天內根本不可能辦理測量
    完畢等語，爰請求相對人立即將不屬縣府產生的土地（即東
    勢鎮○○○段1314地號等20筆面積25.383247公頃）停止公
    告及登記為縣有，俟法院判決確定後再行辦理。經查相對人
    於94年11月28日將坐落台中縣東勢鎮○○○段0000-0000等
    20筆土地為第一次所有權登記公告，係依據土地法第55條、
    第58條辦理，並載明對公告事項有異議時，請在公告期間內
    檢附證明文件，以書面向相對人提出，逾期不受理，此有該
    公告附卷可憑。而「公有土地之登記，由原保管或使用機關
    囑託該管直轄市或縣（市）地政機關為之，其所有權人欄註
    明為國有、直轄市有、縣（市）有或鄉（鎮、市）有。」「
    直轄市或縣（市）地政機關接受聲請或囑託登記之件，經審
    查證明無誤，應即公告之，其依第五十三條逕為登記者亦同
    。」分別為土地法第52條、第55條第1項所明定，是相對人
    受理所有權第一次登件申請案件所為之公告，係辦理所有權
    第一次登記之後續處理程序，不屬行政機關就公法上具體事
    件所為之決定或其他公權力措施，即不屬行政處分，聲請人
    不得對之聲請停止執行。且土地權利關係人在公告期間內（
    依土地法第58條所定，不得少於15日），如有異議，依同法
    第59條所定，得向該管直轄市或縣（市）地政機關以書面提
    出，並應附具證明文件。因前項異議而生土地權利爭執時，
    應由該管直轄市或縣（市）地政機關予以調處，不服調處者
    ，應於接到調處通知後十五日內，向司法機關訴請處理，逾
    期不起訴者，依原調處結果辦理之，則既已有法定救濟程序
    ，聲請人亦應循救濟途徑解決（聲請人係於94年11月30日向
    本院聲請停止執行，尚未逾法定公告期間），難認有急迫情
    事，而得逕行向本院聲請裁定停止執行相對人所為之公告（
    最高行政法院93年度裁字第307號裁定參照）。另相對人既
    尚未為登記行為，聲請人等請求停止執行之標的尚未存在，
    自亦無向本院聲請停止被告為登記處分之執行可言。揆諸前
    揭說明，本件聲請人停止執行之聲請，不應准許。其所述台
    中縣政府有多次違法乙節，尚非本程序所能審究，併予敘明
    。
三、依行政訴訟法第104條、民事訴訟法第95條、第85條第1項前
    段，裁定如主文。
中　　華　　民　　國　　94　　年　　12　　月　　8　　 日
                      第二庭審判長法  官　王　茂  修
                                  法  官  莊  金  昌
                                  法  官  王  德  麟
以  上  正  本  證  明  與  原  本  無  異
如不服本裁定，應於裁定送達後10日內，以本訴訟事件所涉及之
法律見解具有原則性者，始得向本院提出抗告狀並表明抗告理由
，經最高行政法院許可，否則不得抗告；如於本裁定宣示後送達
前提起抗告者，應於裁定送達後10日內補提抗告理由書（均應依
對造人數提出繕本）。提起抗告應繳納送達用雙掛號郵票390元
（34元及5元郵票各10份）。
中　　華　　民　　國　　94　　年　　12　　月　　8　　 日
　　　　　　　　　　　　　　書記官　詹　靜　宜
